【裁判字號】    97,上更(二),249
【裁判日期】    970704
【裁判案由】    違反槍砲彈藥刀械管制條例等
【裁判全文】
臺灣高等法院刑事判決             97年度上更(二)字第249號
上  訴  人  臺灣新竹地方法院檢察署檢察官
被      告  甲○○
指定辯護人  許碧真律師
上列上訴人因被告違反槍砲彈藥刀械管制條例案件，不服臺灣新
竹地方法院93年度訴字第327號，中華民國94年3月3日第一審判
決（起訴案號：臺灣新竹地方法院檢察署93年度偵字第3129號）
，提起上訴，判決後經最高法院第二次發回更審，本院判決如下
：
    主  文
原判決關於違反槍砲彈藥刀械管制條例部分撤銷。
甲○○未經許可，寄藏其他可發射子彈具有殺傷力之改造手槍，
處有期徒刑壹年陸月，併科罰金新臺幣貳拾萬元，罰金如易服勞
役，以新臺幣壹仟元折算壹日。減為有期徒刑玖月，併科罰金新
臺幣拾萬元，罰金如易服勞役，以新臺幣壹仟元折算壹日。扣案
之改造手槍（含彈夾）（槍枝管制編號0000000000）及子彈參顆
，均沒收。
    事  實
一、甲○○前於民國81年間因殺人案件，經臺灣臺北地方法院判
    處有期徒刑19年確定，於89年9月28日縮短刑期假釋付保護
    管束出監，至99年12月11日始行假釋期滿。甲○○於92年間
    ，因涉犯毒品案件在通緝中，而承租苗栗縣造橋鄉龍昇村13
    鄰山仔嵿20之1號房屋居住隱匿，逃避警方查緝，竟於92年
    12月間在該處，受外號「黑猴」之方意華委託，寄藏可發射
    子彈具有殺傷力之改造手槍1支，及土造子彈6顆（另1顆無
    殺傷力）。嗣經警於93年5月24日持搜索票搜索而查扣改造
    手槍1枝（槍枝管制編號0000000000），子彈7顆（其中1顆
    無殺傷力）。
二、案經苗栗縣警察局頭份分局報請臺灣苗栗地方法院檢察署檢
    察官呈請臺灣高等法院檢察署檢察長令轉臺灣新竹地方法院
    檢察署檢察官偵查起訴。
    理  由
一、訊據被告甲○○否認上揭寄藏有殺傷力之改造手槍及土造子
    彈之犯行，辯稱：槍不是伊所有，也不是其拿去鴿舍放，從
    未碰過這些槍彈，當初黑猴要寄藏這些槍枝及子彈時並無答
    應，並且要他拿走，黑猴把槍、彈藏在鴿舍裡，過幾天才看
    到云云。
二、惟查：被告甲○○於被緝獲後，於93年5月25日於警局初訊
    時，即已坦然供陳：「綽號黑猴男子（即方意華）半年前說
    要搬過來跟我住，就先把黑色手提袋內藏手槍乙把、彈匣乙
    個、子彈七發放在我的住處，我於二、三個月前將黑色手提
    袋內藏手槍乙把、彈匣乙個、子彈七發拿到鴿舍藏放。當初
    綽號黑猴男子所寄放的黑色手提袋藏手槍乙把、彈匣乙個、
    子彈，我知情」（見偵2092卷第15頁正、反面）；其同日於
    檢察官偵訊中仍供陳：「槍、子彈是一位叫黑猴的，在92年
    底寄放在我這裡的，一開始我不同意寄放，他說先放著，等
    他找到房子再來搬，但是至今他都沒有回來找我，我也找不
    到他」（見偵2092卷第42頁反面）。衡酌被告於警詢及檢察
    官偵訊中所為知情寄藏之陳述前後並無扞格（見最高法院發
    回意旨）。並有查獲扣案之槍枝及子彈可為佐證。各該槍枝
    、子彈具有殺傷力，有後述槍彈鑑定書可據。次查被告於檢
    察官偵訊中所稱一開始不同意寄放，黑猴說先放著，等他找
    到房子再來搬云云，黑猴果然將該槍、彈寄放下來，後由被
    告拿到鴿舍藏放，足見被告於黑猴說先放著，與找到房子再
    來搬時，被告並未再拒絕黑猴寄放，才會有被警搜獲槍、彈
    之事。被告嗣於審理中雖否認犯行，為如上之辯解，並稱被
    查獲時頭腦很亂，在警訊不知該怎麼說云云。惟查被告於檢
    察官偵訊時陳述知情寄藏之內容與警訊之陳述無異，況被告
    前多次犯罪紀錄，以其受訊問之經驗，應無不知如何保護自
    己權益之事，謂因頭腦很亂不知如何說明，自屬虛詞。況被
    告於93年5月24日18時20分被捕到案後拒絕夜間訊問，警方
    係於翌（25）日上午8時20分詢問被告製作偵訊筆錄，被告
    顯有充分時間休息及思考，且被告同時被查獲者尚有涉偽造
    之黃青田身分證及駕照，並疑似安非他命及疑似海洛因等毒
    品，被告都能說清楚講明白，何獨會就槍枝及彈藥部分，作
    對己不利之不實陳述？所稱警訊中頭腦很亂不知如何說明云
    云，顯非可取，是被告嗣於審理中所為否認此部分犯行之辯
    解，均係飾卸之詞，並非可採。至證人何新輝於94年2月17
    日在原審雖曾證稱，方意華於94年1月24日被借提在原審作
    證（從臺灣嘉義監獄借提，暫押臺灣新竹監獄），在候審室
    方意華囑其轉告被告甲○○說槍是他拿去的，但是他不要承
    認，方意華還囑其傳話給甲○○，他說槍是他拿去甲○○那
    裡，放在鳥籠，但槍是在甲○○那裡找到，所以他不要承認
    ，後來我有傳話給甲○○等語（見原審卷第124頁反面至128
    頁）。姑不論證人何新輝所述係屬傳聞，本不足為據，而方
    意華於94年1月24日於原審作證時並無其親自將槍彈放置鴿
    舍之語（見原審卷第110頁），其於94年2月17日再被提至原
    審作證時就因待證事實於其作證結果有利害關係而拒絕作證
    ，則方意華事關自己是否涉及刑責，固可能表示其不願承認
    ，豈有可能更陷自己於不利述說槍、彈是其放置鴿舍？況何
    新輝於原審供述與方意華及甲○○均不相識，何會如此湊巧
    在原審法院候審室談起被告甲○○本件抗辯的關鍵點。觀被
    告甲○○與證人何新輝當時同在押臺灣新竹戒治所，另方意
    華則借提暫押在臺灣新竹監獄，是被告甲○○聲請傳訊證人
    方意華，其94年1月24日原審審理期日之傳票早在93年12月
    10 日送達被告甲○○，於93年12月28日送達方意華均有送
    達回證在原審可按，被告甲○○及證人何新輝在該戒治所見
    過面，為其等於原審所供述（見原審卷第126頁），被告於
    本審審理中又供承何新輝於94年2月17日在原審到庭作證前
    已與其見過面（見本院卷第51頁反面），而何新輝又稱甲○
    ○對於方意華不願配合很生氣（見原審卷第127頁反面），
    足見何新輝於出庭作證前已與被告溝通過案情，知悉被告希
    求何種有利證詞，其以傳聞自方意華之方式作證，本不足為
    據，復與被告案發之初在警訊及偵查中之供述不符，何新輝
    上開所證自不足採。本件事證已明，被告犯行堪以認定。
三、被告行為後，槍砲彈藥刀械管制條例業於94年1月26日修正
    公布，而於94年1月28日施行，就未經許可寄藏具殺傷力之
    其他可發射金屬或子彈之槍枝之行為，修正前之第11條第4
    項係規定：「未經許可，持有、寄藏或意圖販賣而陳列第一
    項所列槍砲者，處一年以上七年以下有期徒刑，併科新臺幣
    七百萬元以下罰金。」修正後已刪除第11條之規定，並改於
    第8條第4項規定：「未經許可，持有、寄藏或意圖販賣而陳
    列第一項所列槍枝者，處三年以上十年以下有期徒刑，併科
    新臺幣七百萬元以下罰金。」經比較新、舊法之結果，新法
    所定刑度顯較舊法為重，依刑法第2條第1項規定，自應適用
    修正前同條例第11條第4項之規定論處。至未經許可寄藏子
    彈部分並未修正，即不生新、舊法比較適用之問題，宜逕依
    該條例第12條第4項之規定處斷。又被告行為後，刑法業於
    95 年7月1日修正公布施行，上述修正前槍砲彈藥刀械管制
    條例第11條第4項，及現行槍砲彈藥刀械管制條例第12條第4
    項，其法定罰金刑最低額部分，由修正前刑法第33條第5款
    「罰金1元以上」，以銀元為單位，與新台幣之折算比例為3
    比1，提高為「新臺幣一千元以上，以百元計算之」，因而
    以修正前之規定較有利於被告。核被告所為寄藏改造手槍部
    分，所為係犯修正前槍砲彈藥刀械管制條例第11條第4項；
    寄藏子彈部分，係犯槍砲彈藥刀械管制條例第12條第4項。
    被告係以一行為同時寄藏改造手槍及子彈，為想像競合犯，
    應依刑法第55條規定，從一重之修正前槍砲彈藥刀械管制條
    例第11條第4項處斷。
四、原審未經詳酌就此部分遽為無罪之諭知，自有未洽，公訴人
    上訴意旨指摘原判決此部分尚有未當，為有理由，應由本院
    就此部分撤銷改判。爰審酌被告平日品行不佳，時在通緝中
    ，竟於租屋隱匿時寄藏槍枝子彈，並審酌所為對社會安全危
    害之程度及事後不知改悔仍飾詞狡辯之一切情況，科處如主
    文第二項之宣告刑，併就罰金刑部分，以被告行為時之刑法
    第42條第2項前段規定：「易服勞役以1元以上3元以下折算1
    日。」該易服勞役折算標準，業據修正前罰金罰鍰提高標準
    條例第2條（於95年7月1日公布刪除）規定，就其原定數額
    提高為100倍折算1日，則本件被告行為時之易服勞役折算標
    準，最高得以銀元300元即新台幣900元折算1日。惟95年7月
    1日修正公布施行之刑法第42條第3項前段規定：「易服勞役
    以新台幣1仟元、2仟元或3仟元折算1日。」比較修正前後之
    易服勞役折算標準，以修正後之規定，較有利於被告，爰依
    修正後刑法第42條第3項規定諭知易服勞役折算之標準。另
    以被告犯罪時間在96年4月24日以前，悉合於減刑條件，依
    據中華民國96年罪犯減刑條例第2條第1項第3款、第3條第1
    項第4款之規定，減其宣告刑2分之1。被告係於該減刑條例
    施行前經通緝，且於該減刑條例施行前緝獲到案，仍得據以
    減刑（最高法院97年度台非字第268號判決參照）。扣案之
    改造手槍1枝（槍枝管制編號0000000000），係仿WALTHER廠
    PPK/S型半自動手槍製造之玩具手槍換裝土造金屬槍管而成
    之改造手槍（含彈夾），機械性能良好，可擊發適用子彈，
    認具殺傷力；土造子彈3顆（2顆具直徑約8.0mm、1顆具直徑
    約7.9mm之土造金屬彈頭），可擊發，亦具殺傷力，均屬違
    禁物，應依刑法第38條第1項第1款予以宣告沒收。至扣案之
    另3顆土造子彈（其中2顆具直徑約8.0mm、1顆具直徑約
    7.9mm 之土造金屬彈頭），雖屬違禁物，惟已於送鑑定時經
    試射，喪失子彈功能，而不具殺傷力；另扣案1顆土造子彈
    （具直徑約8.0mm之土造金屬彈頭），無法擊發，不具殺傷
    力，非違禁物，有內政部警政署刑事警察局93年6月8日刑鑑
    字第0930113720號槍彈鑑定書可證（見偵3219卷第10頁），
    乃無庸諭知沒收。
據上論斷，應依刑事訴訟法第369條第1項前段、第364條、第299
條第1項前段、修正前槍砲彈藥刀械管制條例第11條第4項、槍砲
彈藥刀械管制條例第12條第4項、刑法第2條第1項、第11條前段
、第55條、第42條第3項前段、第38條第1項第1款、中華民國九
十六年罪犯減刑條例第2條第1項第3款、第3條第1項第4款、第7
條，判決如主文。
本案經檢察官許美女到庭執行職務。
中    華    民    國    97    年    7     月    4     日
                  刑事第五庭  審判長法  官  吳  敦
                                    法  官  張傳栗
                                    法  官  官有明
以上正本證明與原本無異。
如不服本判決，應於收受送達後十日內向本院提出上訴書狀，其
未敘述上訴之理由者並得於提起上訴後十日內向本院補提理由書
（均須按他造當事人之人數附繕本）。
                                    書記官  鄒賢英
中    華    民    國    97    年    7     月    4     日
附錄：本案論罪科刑法條全文
94年1月28日修正公布施行之槍砲彈藥刀械管制條例第11條：
未經許可，製造、販賣或運輸第4條第1項第1款所稱其他可發射
金屬或子彈具有殺傷力之各式槍砲者，處5年以上有期徒刑，併
科新臺幣1000萬元以下罰金。
未經許可，轉讓、出租或出借前項所列槍砲者，3年以上10年以
下有期徒刑，併科新臺700萬元以下罰金。
意圖供自己或他人犯罪之用，而犯前二項之罪者，處無期徒刑或
7年以上有期徒刑，併科新臺幣1000萬元以下罰金。
未經許可，持有、寄藏或意圖販賣而陳列第1項所列槍砲者，處
1年以上7年以下有期徒刑，併科新臺幣700萬元以下罰金。
第1項至第3項之未遂犯罰之。
現行槍砲彈藥刀械管制條例第12條：
未經許可，製造、販賣或運輸子彈者，處1年以上7年以下有期徒
刑，併科新台幣500萬元以下罰金。
未經許可，轉讓、出租或出借子彈者，處6月以上5年以下有期徒
刑，併科新台幣300萬元以下罰金。
意圖供自己或他人犯罪之用，而犯前二項之罪者，處3年以上10
年以下有期徒刑，併科新台幣700萬元以下罰金。
未經許可，持有、寄藏或意圖販賣而陳列子彈者，處5年以下有
期徒刑，併科新台幣300萬元以下罰金。
第1項至第3項之未遂犯罰之。


司法院資訊處製作；財團法人民間司法改革基金會備份。
